【裁判字號】    89,上易,4008
【裁判日期】    891228
【裁判案由】    竊盜
【裁判全文】
臺灣高等法院刑事判決                    八十九年度上易字第四八號
    上  訴  人  台灣板橋地方法院檢察署檢察官
    被      告  戊○○
                庚○○
右上訴人因被告竊盜案件，不服臺灣板橋地方法院八十九年度易字第二六三○號，中
華民國八十九年八月二十二日第一審判決（起訴案號：臺灣板橋地方法院檢察署八十
九年度偵字第一二四九四號）提起上訴，本院判決如左：
    主  文
上訴駁回。
    理  由
一、公訴意旨略以：被告庚○○、戊○○及己○○（同案判刑一年六月）三人共同意
    圖為自己不法之所有，基於概括之犯意聯絡，自八十九年四月初起，分由己○○
    以質堅形硬，足供兇器使用之起子等工具，連續在台北縣鶯歌鎮、新店市、桃園
    市等地，竊得ＤＦ─○八一三號、Ｑ七─四○九六號、ＤＧ─四三九九號及ＬＳ
    ─七九三九號等約十部自小客車（如附表所示）。由己○○竊得車輛後以電話通
    知庚○○、戊○○，共同至臺北縣三峽鎮弘道里八十六號拆解贓車，己○○將拆
    得之汽車零件出售，庚○○、戊○○則於每拆解一台車，各分得五千元。因認被
    告戊○○、庚○○二人均共同涉有刑法第三百二十一條第一項第三款攜帶兇器竊
    盜之罪嫌。
二、本件公訴人認被告戊○○、庚○○二人涉有共同攜帶兇器竊盜之罪嫌，無非係以
    被告戊○○於警訊時及偵查中坦承：伊有幫忙拆解贓車，及後來知其所拆解之車
    輛係贓車，以及被告庚○○供稱幫忙拆解二台車等情，與同案被告己○○、戊○○之供詞相吻合（台北縣警察局三峽分局刑案偵查卷宗第七頁背面至第十三頁；
    偵卷第四頁背面至第五頁），被告庚○○對於其所拆解車輛係其弟即同案被告己○○所竊要無諉為不知之理；此外，復經告訴人甲○○、乙○○、丁○○於警訊
    指訴綦詳，並有贓物認領保管單三紙、照片四幀、以及扣證物足憑為其主要論據
    。
三、訊據被告戊○○與庚○○二人仍否認有共同攜帶兇器竊盜之犯行。被告戊○○辯
    稱：己○○係伊老闆，己○○要伊拆解，伊即拆解，自八十九年六月中旬起，共
  拆過五台車，拿了二萬五千元，伊當時並不知係違法，伊是被查獲時才知係違法
    ，伊並無參與行竊等語（原審卷第八頁背面、第三十、三十一頁；聲羈字第四○
    六號卷第四頁；本院八十九年十一月二十七日訊問筆錄第六頁）。被告庚○○辯
    稱：伊僅拆解兩台車，伊並未分到錢，己○○告訴伊係流當車，伊並不知係贓車
    ，亦未參與竊車等語（原審卷第三十二頁；本院八十九年十一月二十七日訊問筆
    錄第七頁）。
四、按犯罪事實應依證據認定之，無證據不得推定其犯罪事實。又不能證明被告犯罪
    或其行為不罰者，應諭知無罪之判決，刑事訴訟法第一百五十四條及第三百零一
    條第一項分別定有明文。再所謂認定犯罪事實之證據，係指足以認定被告確有犯
    罪行為之積極證據而言，苟未能發現相當證據，或證據不足為不利於被告事實之
    認定時，即應為有利於被告之認定，更不待何有利之證據，亦不能以推測或擬制
    之方法，以為裁判基礎（最高法院二十九年上字第三一○五號、四十年台上字第
    八六號、五十六年台上字第八○七號判例意旨可資參照）。
五、經查：
(一)刑法上之共同正犯，除以自己犯罪之意思事前同謀，而推由他人實施外（即所謂
    「共謀共同正犯」），以有犯意聯絡及行為分擔為要件（最高法院十九年上字第
    六九四號判例及司法院大法官釋字第一○九號解釋意旨參照）。經查，同案被告
    己○○迭於警訊及偵審中供述：被告戊○○與庚○○二人並未共同謀議行竊，伊
    係單獨行竊後，在台北縣三峽鎮弘道里八十六號打電話通知被告戊○○與庚○○
    二人前來幫忙拆解車輛等語（偵卷第五頁及原審八十九年八月八日審判筆錄，原
    審卷第三十、三十一頁），是共犯己○○並未供述與被告庚○○、戊○○二人為
    共同謀議行竊之竊盜集團。又被告戊○○於警訊時，雖供稱：「˙˙˙於今（一
    ）日早上約八時左右，己○○用行動電話通知我說：『要做事了』（台語），意
    思就是他又偷竊了汽車，要我前往拆解。˙˙˙」云云（台北縣警察局三峽分局
    刑案偵查卷宗第七頁背面），惟參諸其供稱：「我不曾參與過竊盜汽車，只負責
    拆解贓車，竊盜汽車均是由己○○所為，˙˙˙我是約在八十九年六月中旬左右
    ，接獲己○○之電話，他問我最近有沒有工作，而我剛好失業中，己○○就約我
    見面，並帶我到弘道里八十六號拆解工廠，他要我幫他拆解他所竊盜之贓車，會
    付酬勞給我，所以我就答應了。（你幫己○○拆解一輛汽車酬勞多少？如何交付
    ？何人交付？）幫忙拆解一輛贓車，酬勞是新台幣五千元，都是拆解後不久，己○○就會親自交付現金給我。」（台北縣警察局三峽分局刑案偵查卷宗第八頁背
    面至第九頁），「我僅知己○○負責竊盜汽車，而我們三人負責拆解贓車。」等
    語（台北縣警察局三峽分局刑案偵查卷宗第九頁背面），亦可見其僅係參與己○○竊取汽車後之拆解贓車行為，不能證明其與己○○有竊取汽車之犯意聯絡。另
    被告庚○○於警訊中供稱：「我於八十九年六月二十九日（星期四）早上七點多
    ，我弟弟己○○打電話給我要我幫他拆解贓車，而拆解贓車每部的酬勞是新台幣
    五千元，我便答應他，而於（二十九日）早上便前往三峽鎮弘道里八十六號屋內
    與己○○、戊○○等三人拆解停放在屋內的贓車，˙˙˙我總共在該處拆解贓車
    三部，二十九日（星期四）所拆解的贓車是白色，三十日（星期五）所拆解的贓
    車為綠色，今（一）日（星期六）所拆解是部綠色贓車，˙˙˙我已拆解三部應
    可獲得新台幣一萬五千元酬勞，但己○○尚未支付給我。」（台北縣警察局三峽
    分局刑案偵查卷宗第十一頁背面至第十二頁），「我知道所拆解之車輛為失竊車
    輛，是己○○告訴我的，但不是我去偷竊。˙˙˙（你為何要幫己○○從事拆解
    贓車工作？）因我最近缺錢用，而己○○找我幫忙拆解車輛每部可得新台幣五千
    元酬勞，我便前往拆解贓車。（你是否從事汽車修理業？車輛之拆解何人教你？
    ）我之前曾在國產汽車修理廠工作，所以車輛之拆解情形我以前就會了，因此己○○找我拆解贓車我便答應幫忙拆解。」等語（台北縣警察局三峽分局刑案偵查
    卷宗第十二頁背面至第十三頁）。顯然戊○○及庚○○均因經濟拮据，始受邀加
    入拆解贓車獲利，仍不能證明其與己○○為竊車集團，即被告戊○○及庚○○就
    該竊盜部分並未分擔構成要件之行為。
(二)至被告戊○○與庚○○雖幫忙同案被告己○○拆解所竊贓車，惟按：竊盜罪為即
    成犯，竊盜行為終了時，犯罪已經成立，至事後拆解車輛之行為，僅屬犯罪後處
    分贓物之行為，縱使被告戊○○與庚○○二人確有參與，亦與竊盜罪無涉。又共
    謀共同正犯因未參與犯罪構成要件之實施，僅以其參與犯罪之謀議為其犯罪構成
    要件要素，其有無參與謀議須以嚴格之證據證明（最高法院八十三年度台上字第
    一○五○號、第六六二二號判決意旨可資參照）。而同案被告己○○於警訊及偵
    審中並未供稱伊於行竊前已與被告戊○○、庚○○二人共謀竊盜，分工負責偷車
    、拆解零件、銷贓等項，已如前述。是以自難僅憑被告戊○○與庚○○二人有幫
    忙拆解車輛等情，即據此推論被告戊○○及庚○○二人曾與同案被告己○○共同
    謀議推由後者出面行竊之共同竊盜犯行。
(三)又查，被害人甲○○、乙○○與丁○○等三人於警訊中除陳稱車輛失竊外，並無
    指訴係遭被告戊○○及庚○○有何共同行竊之犯行。至卷附之贓物認領保管單四
    紙、照片四幀及所扣案之證物等，亦僅能證明被害人甲○○等人所有車輛，確係
    遭竊並已遭拆解之事實，尚不足以證明係被告戊○○及庚○○共同所竊。此外復
    查無其他積極證據足認被告戊○○及庚○○有與同案被告己○○共同攜帶竊盜之
    犯行。揆諸前揭說明，本件既不能證明被告戊○○及庚○○二人確有被訴竊盜之
    犯行，原審為被告庚○○、戊○○無罪之諭知，即無違誤。
(四)檢察官固以：起訴書業敘及被告庚○○、戊○○二人拆解贓車，自係收受贓車，
    原判決即應予變更起訴法條改依贓物罪論究，原判決竟諭知被告二人無罪即有未
    洽云云，上訴指摘原判決不當。惟查，綜觀起訴事實，公訴人既認被告庚○○、
    戊○○二人與同案被告己○○共同竊盜，則起訴書敘及被告庚○○、戊○○二人
    拆解贓車之行為，自屬處分贓物行為，而非認其二人係收受贓物，否則無異有既
    起訴被告竊盜又起訴被告對其自行竊得之汽車認係贓物予以收受之矛盾，此顯非
    起訴本旨，從而檢察官以起訴書業已敘及被告庚○○、戊○○二人拆解贓車，即
    係起訴其等收受贓車，認原判決未變更起訴法條改依贓物罪論究係不當云云，應
    係誤會，其上訴自非有理由，應予駁回。
(五)至被告戊○○與庚○○拆解贓車收受贓物之犯行，與公訴人起訴之竊盜罪，二者
    侵害社會之基本事實並不相同，法院既無從變更起訴法條予以審理，自應由檢察
    官另行偵辦，附此說明。
據上論斷，應依刑事訴訟法第三百六十八條，判決如主文。
本案經檢察官沈明倫到庭執行職務。
中      華      民      國    八十九    年     十二     月    二十八    日
                              臺灣高等法院刑事第九庭
                                    審判長法  官  李  文  成
                                          法  官  周  盈  文
                                          法  官  官  有  明
右正本證明與原本無異。
不得上訴。
                              書記官  林  蓓  瑜
中      華      民      國    八十九    年    十二      月    二十九    日
附表：
┌──┬─────────┬─────────┬────────┬───┐
│編號│  犯  罪  時  間  │  犯  罪  地  點  │所  竊  財  物  │被害人│
├──┼─────────┼─────────┼────────┼───┤
│一  │八十九年六月十六日│台北縣鶯歌鎮福德一│ＬＳ─七九三九號│丙○○│
│    │凌晨某時許        │街八號前          │自用小客車      │      │
├──┼─────────┼─────────┼────────┼───┤
│二  │八十九年六月二十六│台北縣新店市○○街│ＤＧ─四三九九號│丁○○│
│    │日某時許          │八十三號附近      │自用小客車、行照│      │
│    │                  │                  │、工程圖        │      │
├──┼─────────┼─────────┼────────┼───┤
│三  │八十九年六月二十九│台北縣鶯歌鎮○○路│Ｑ七─四○九六號│乙○○│
│    │日某時許          │三二○號前        │自用小客車、健保│      │
│    │                  │                  │卡、身分證等物  │      │
├──┼─────────┼─────────┼────────┼───┤
│四  │八十九年六月三十日│桃園市○○路與南豐│ＤＦ─○八一三號│甲○○│
│    │二十三時三十分許  │口                │自用小客車      │      │
└──┴─────────┴─────────┴────────┴───┘


司法院資訊處製作；財團法人民間司法改革基金會備份。
